臺灣高等法院刑事判決　　　　　　　　　　　　　九十三年度上易字第一三八八號
　　上　訴　人　台灣桃園地方法院檢察署檢察官
　　被　　　告　甲○○
　　選任辯護人　朱子慶律師
　　　　　　　　林雅君律師
右上訴人因侵占案件，不服臺灣桃園地方法院九十三年度簡上字第一四號，中華民國
九十三年六月十八日第一審判決（起訴案號：臺灣桃園地方法院檢察署九十一年度偵
字第二二六五九號），提起上訴，本院判決如左：
    主  文
原判決撤銷。
甲○○意圖為自己不法之所有，而侵占自己持有他人之物，處有期徒刑參月，如易科
罰金，以參佰元折算壹日。
    事  實
一、甲○○原為設址在桃園縣蘆竹鄉五福村營盤坑六十六之一號添進裕機械股份有限
    公司（下稱添進裕公司）員工，於民國九十一年初離開該公司後，添進裕公司之
    外籍員工Ｄavid（大衛）亦於同年二、三月間離職，Ｄavid（大衛）並將該公司
    所有車牌號碼Ｖ四｜四九八三號自小客車之配車及鑰匙交與甲○○，甲○○明知
    自己已離開添進裕公司，不應再持有該公司之物，應將該車交還添進裕公司，竟
    意圖為自己不法之所有，不但未告知添進裕公司該車輛之所在，並易持有為所有
    ，於九十一年五、六月間，在桃園縣中壢市○○路○段三九五之一號寶旺機械有
    限公司營業處內，將該車及該車鑰匙、行照、保險卡等一併交予徐淑慧（另由檢
    察官依職權為不起訴處分）駕駛使用。
二、案經添進裕公司訴由桃園縣警察局平鎮分局報請臺灣桃園地方法院檢察署檢察官
    偵查起訴。
    理  由
一、訊據被告甲○○矢口否認有何侵占犯行，辯稱：伊於九十一年三、四月間只是受
    之前添進裕公司外籍同事「大衛」（Ｄａｖｉｄ）之委託保管Ｖ四｜四九八三號
    自小客車之車鑰匙，當時忘記係何人告訴伊車子的大概位置，伊後來有把鑰匙交
    給林勝雄，請林勝雄把車開回來保管，且伊曾經請林勝雄前去添進裕公司還車遭
    到拒絕等語。
二、惟查Ｄavid（大衛）曾為添進裕公司之員工，並於九十一年二、三月間離職，而
    Ｖ四｜四九八三號自小客車之所有人為添進裕公司，在九十一年「大衛」離職前
    供作「大衛」來臺使用之車輛等情，業據添進裕公司現任董事長蕭政男（原審九
    十三年四月十六日審判筆錄第二十八頁、第三十頁）、添進裕公司現任特別助理
    蕭智祥（原審九十三年四月十六日審判筆錄第三十六頁）、添進裕公司前任總經
    理蕭敏男（原審九十三年四月十六日審判筆錄第三十九頁、第四十頁）證述明確
    ，並有該車行車執照影本可稽，足認「大衛」確曾任職於添進裕公司，並曾由添
    進裕公司核配Ｖ四－四九八三號自小客車予「大衛」使用等情，應可確定。
三、又被告確曾於九十一年五、六月間將該Ｖ四｜四九八三號自小客車交予徐淑慧駕
    駛使用，此業據被告於偵查時供承：「（Ｖ４｜４９８３號自小客車是否你交給
    徐淑慧使用？）對，我交付他保管。約在九十一年六月左右交給他。（今年九月
    三十日徐有問你是否要換新行照，你說不用？）是，我告訴他不用，因不是我的
    ，是添進裕公司的。（你何時離開添進裕公司？）約九十一年二月」等語（見九
    十一年度偵字第二二六五九號偵查卷第三十四頁）。其上開供詞經核與證人徐淑
    慧於警訊時證稱：「（你弟弟徐國勝於警詢筆錄中供稱，該失竊自小客是你於９
    １年１２月９日下午１９時許在平鎮市○○○街４７號中壢新象社區管理室前，
    將該車連同該車鑰匙一同交付予他，並託付他將該車開去檢修，你作何解釋？）
    我沒有任何意見，我弟弟於警訊筆錄中所供稱的都是事實，該車的確是我於九十
    一年十二月九日下午十九時許在平鎮市○○○街４７號中壢新象社區管理室前，
    將該車連同該車鑰匙一同交付予他，並託付他幫我將該車開去檢修。（你於何時
    、何地、何種方式竊得該車？有無共犯？該車籍為何？請詳述。）車子不是我偷
    的，車子是我公司（寶旺機械有限公司）的副總經理甲○○（男、四十九年七月
    二十一日生，Ｚ000000000，住台北縣土城市○○路１６８號１２樓）
    於九十一年五月上旬，詳細日期已記不清楚，在中壢市○○路○段３９５之一號
    寶旺機械有限公司營業處內，將該車及該車鑰匙、行照、保險卡一併交給我保管
    該車籍如下：車號Ｖ４｜４９８３，顏色：紅色，引擎號碼：Ｗ0000000
    Ｆ，排氣量：１９８８ＣＣ。（甲○○將該車交給你保管當時，有無告訴你該車
    是失竊協尋的自小客車？有無旁人在場？）甲○○將該車交給我保管時，並沒有
    告訴我該車為失竊協尋的自小客車，當時寶旺機械有限公司的員工都有在場」、
    「在九十一年九月三十日該車行照到期時，我有向甲○○請示是否要將行照換新
    ，他指示說沒關係，要罰錢就讓他罰，所以當時我有上過電子監理網站查詢該車
    要罰多少錢，並因此得知該車當時並未報失竊協尋」等語（見九十一偵字第二二
    六五九號偵查卷第十一頁）相符合。顯見被告確有將該車交給徐淑慧駕駛使用，
    從而被告辯稱Ｄavid僅將該車之鑰匙交給伊，並打電話說告知伊車子放在桃園南
    崁長榮那裡，伊未碰過該車，伊亦僅將該車鑰匙交給徐淑慧，並未交車等語。非
    但與其先前所供不符，且倘被告所辯屬實，則Ｄavid既將車委請被告保管，大可
    將車親自開交被告，惟竟未將車輛親手交給被告保管，以完成交接手續，反而僅
    將該車鑰匙交給被告，將車置於外頭，顯然有悖常情。被告所辯核不足採。
四、被告另辯稱伊曾於九十一年六月三日，將該車交由公司員工劉松發與林勝雄開去
    添進裕公司歸還，但遭拒絕，伊並無侵占該車意思云云。然查，證人林勝雄於原
    審證稱：之前添進裕公司有配車給劉松發，嗣劉松發離職後，公司要劉松發還車
    ，六月三日，伊即與劉松發分別開車至添進裕公司外面，但只有劉松發駕其配車
    進入添進裕公司，伊並沒有進添進裕公司等語（見一審卷第七十六頁）。另證人
    劉松發於偵查時時亦證稱：「你當天有向老四、老六說Ｖ４｜４９８３要歸還一
    事？）沒有。我也沒有向添進裕公司任何一人提及此事。（那林勝雄去的目的為
    何？）我開車去，他總得載我回來。朱律師去的目的只是當一位證人而已。（你
    當天有無向添進裕公司任何人提及要歸還Ｖ４｜４９８３號車？）沒有」等語（
    見九十一偵字第二二六五九號偵查卷第四十頁）。證人蕭智祥於偵查時亦證稱：
    「（（林勝雄他們還車時你在場？）我有在場一下，我知道情況。六月三日那天
    ，劉松發來還他的配車，是公司要他還，他才還的，至少本案這部車，那天根本
    沒看到」等語（見九十一偵字第二二六五九號偵查卷第三十八頁背面）。足見證
    人劉松發與林勝雄二人均未曾向添進裕公司提及歸還Ｖ４｜４９８３號車之事，
    則又何來遭拒絕一事？被告甲○○前開所辯，亦不足採。
  綜上所述，被告所辯核係卸責之詞，不足採信，其犯行堪以認定，應依法論科。
五、查上開Ｖ四－四九八三號自小客車既係添進裕公司所有配其員工Ｄavid（大衛）
    使用，而Ｄavid（大衛）離職時雖將該車交於被告，惟被告既亦離開添進裕公司
    而另謀他就，自應將該車歸還給添進裕公司，而無權任意處分該車，詎被告竟擅
    自將該車交給徐淑慧駕駛使用，且不告知添進裕公司，顯見被告具有不法所有之
    意圖。核被告甲○○所為，係犯刑法第三百三十五條第一項侵占罪。
六、原審未察，遽為無罪之判決，容有未洽，爰由本院將原判決撤銷改判，並審酌被
    告犯罪之動機、目的、手段、所生之危害，犯罪所生之危害，被告犯罪後之態度
    等一切情狀，量處有期徒刑三月，並諭知易科罰金之折算標準，以示懲儆。
據上論斷，應依刑事訴訟法第三百六十九條第一項前段、第三百六十四條、第二百九
十九條第一項前段，刑法第三百三十五條第一項、第四十一條第一項，罰金罰鍰提高
標準條例第一條前段、第二條，判決如主文。
本案經檢察官陳文禮到庭執行職務。
中　　　華　　　民　　　國　　九十三　　年　　　十　　　月　　　七　　　日
                              臺灣高等法院刑事第十七庭
                                  審判長法  官  陳  正  雄
                                        法  官  許  宗  和
                                        法  官  許  錦  印
右正本證明與原本無異。
不得上訴。
                                        書記官  楊  妙  恩
中　　　華　　　民　　　國　　九十三　　年　　　十　　　月　　 十三 　　日
附錄本案論罪科刑法條全文：
意圖為自己或第三人不法之所有，而侵占自己持有他人之物者，處五年以下有期徒刑
、拘役或科或併科一千元以下罰金。
